臺灣士林地方法院刑事判決
111年度交易字第113號
公  訴  人  臺灣士林地方檢察署檢察官
被      告  黃銘財


上列被告因過失傷害案件，經檢察官提起公訴（111年度偵字第6
492號），本院判決如下：
    主  文
黃銘財汽車駕駛人，無駕駛執照駕車而犯過失傷害罪，處拘役貳
拾伍日，如易科罰金，以新臺幣壹仟元折算壹日。
    事  實
一、黃銘財知其無自用小客車駕駛執照，不得駕駛自用小客貨車
    ，竟於民國110年8月9日凌晨1時50分許，駕駛車牌號碼000-00
    00號自用小貨車（下稱系爭小貨車），沿臺北市士林區德行東
    路由東往西方向行駛，行經該路段與德行東路104巷交岔路口前，
    本應注意駕車行經閃黃燈路口應減速慢行，而依當時天候雨，夜
    間有照明，柏油路面濕潤無缺陷，路口雖有張振傑違規停放
    之車牌號碼000-0000號營業用大貨車，然視距良好，並無不能
    注意之情事，竟疏未注意及此，貿然駕車前行，適有李堃銘騎
    乘車牌號碼000-0000號普通重型機車（下稱系爭機車），沿德
    行東路104巷由南往北方向行駛至該處，亦疏未注意支線道應
    讓幹線道先行，貿然駕車前行，雙方煞避不及，李堃銘騎乘之
    系爭機車車頭與黃銘財駕駛之系爭小貨車左側車身生碰撞，
    李堃銘因而人車倒地，並受有右膝撕裂傷、左膝擦傷、左手
    背擦傷、左眉擦傷等傷害。嗣黃銘財於肇事後，於報案人或
    勤指中心轉來資料未報明肇事人姓名，處理人員前往現場處
    理時，黃銘財在場，並當場承認為肇事人而自首接受裁判。
二、案經李堃銘訴由臺北市政府警察局士林分局報告臺灣士林地
    方檢察署（下稱士林地檢）檢察官偵查起訴。
    理  由
壹、證據能力：
    本判決引用被告以外之人於審判外之陳述，雖屬傳聞證據，
    然檢察官及被告黃銘財於本院審理中同意作為證據【見本院
    111年度交易字第113號卷（下稱本院卷）第67頁至第70頁】
    ，本院審酌上開證據資料作成時之情況，尚無違法不當及證
    明力明顯過低之瑕疵，認為以之作為證據應屬適當，揆諸刑
    事訴訟法第159條之5第1項規定，均有證據能力。又本判決
    其他引用資以認定事實所憑之非供述證據，並無證據證明係
    公務員違背法定程序所取得，依刑事訴訟法第158條之4反面
    解釋，亦有證據能力。
貳、實體部分：
一、本案認定犯罪事實所憑之證據及理由：
  ㈠上開犯罪事實，業據被告於本院審理時坦承不諱（見本院卷
    第71頁），核與證人即告訴人李堃銘於警詢及偵查中之證述
    【見士林地檢111年度偵字第6492號卷（下稱偵卷）第23頁
    至第25頁、第59頁、第87頁至第91頁】、證人張振傑於警詢
    中之證述（見偵卷第15頁至第18頁、第63頁）大致相符，並
    有臺北市政府警察局道路交通事故初步分析研判表、道路交
    通事故現場圖、臺北市政府警察局交通警察大隊道路交通事
    故初步分析研判表、臺北市政府警察局士林分局交通分隊道
    路交通事故補充資料表、道路交通事故調查報告表㈠㈡、臺北
    市政府警察局道路交通事故肇事人自首情形記錄表、現場及
    車損照片、臺北榮民總醫院診斷證明書、公路監理電子閘門
    -被告之證號查詢汽車駕駛人、臺北市交通事件裁決所111年
    10月21日北市裁鑑字第1113211327號函檢附之臺北市車輛行
    車事故鑑定會鑑定意見書在卷可稽（見偵卷第31頁、第33頁
    、第49頁至第51頁、第53頁至第55頁、第57頁、第67頁至第
    69頁、第73頁、第75頁至第79頁、第93頁、第95頁、第97頁
    ，本院卷第15頁、第45頁至第51頁），是被告前揭之任意性
    自白與事實相符，應堪採信。
  ㈡按汽車行駛至交岔路口，其行進、轉彎，應遵守燈光號誌或
    交通指揮人員之指揮，遇有交通指揮人員指揮與燈光號誌並
    用時，以交通指揮人員之指揮為準；閃光黃燈表示「警告」
    ，車輛應減速接近，注意安全，小心通過，道路交通安全規
    則第102條第1項第2款及道路交通標誌標線號誌設置規則第2
    11條第1項第1款定有明文。而被告既為思慮健全具一般社會
    智識經驗之成年人，其於上開時地駕車行經上開路口時，自
    應確實遵守上開交通規則，以維交通安全。再依案發時天候
    雨，夜間有照明，柏油路面濕潤無缺陷，視距良好，有道路
    交通事故調查報告表㈠1份在卷可參（見偵卷第67頁），並無
    不能注意之情事，詎被告竟疏未注意，未減速慢行而貿然前
    行，致本案交通事故發生，其就本案事故自應負過失責任，
    且造成告訴人受有上開傷害，其過失行為與告訴人所受傷害
    間，具有因果關係明確。
　㈢末查，告訴人支線道車未讓幹線道車先行為肇事主因乙節，
    固有臺北市車輛行車事故鑑定會鑑定意見書可證（見本院卷
    第47頁至第50頁），堪信告訴人對本案車禍之發生亦與有過
    失，然此仍不得解免被告本案之過失責任。
  ㈣綜上，本案事證明確，被告上開犯行，堪以認定，應依法論
    科。
二、論罪科刑：
  ㈠按汽車駕駛人，無駕駛執照駕車、酒醉駕車、吸食毒品或迷
    幻藥駕車、行駛人行道或行經行人穿越道不依規定讓行人優
    先通行，因而致人受傷或死亡，依法應負刑事責任者，加重
    其刑至2分之1，道路交通管理處罰條例第86條第1項定有明
    文。查被告未領有任何駕駛執照，有公路監理電子閘門-被
    告之證號查詢汽車駕駛人可證（見本院卷第15頁），其於無
    駕駛執照情況下駕車上路，過失致告訴人受傷，揆諸前揭說
    明，自應依道路交通管理處罰條例第86條第1項規定加重其
    刑。
  ㈢是核被告所為，係犯道路交通管理處罰條例第86條第1項、刑
    法第284條前段之汽車駕駛人無駕駛執照駕車，過失致人受
    傷罪。至公訴意旨就上開過失傷害部分僅認被告係犯刑法第
    284條前段之過失傷害罪，容有未洽，惟其基本社會事實同
    一，經本院當庭告知另涉犯道路交通管理處罰條例第86條第
    1項、刑法第284條前段之汽車駕駛人無駕駛執照駕車，過失
    致人受傷罪（見本院卷第35頁、第66頁），被告亦就上開法
    條進行辯論，顯無礙被告之防禦權，爰依法變更起訴法條。
  ㈣又被告於肇事後，報案人或勤指中心轉來資料未報明肇事人
    姓名，處理人員前往現場處理時，被告在場，並當場承認為
    肇事人等情，有臺北市政府警察局道路交通事故肇事人自首
    情形紀錄表1份附卷可憑（見偵卷第73頁），被告嗣並接受
    裁判，合於自首之要件，爰依刑法第62條前段規定，減輕其
    刑，並依同法第71條第1項之規定先加後減之。
  ㈤爰以行為人之責任為基礎，並審酌被告無駕駛執照駕駛系爭
    小貨車行經閃光黃燈路口未減速慢行致本案交通事故發生，
    告訴人因而受有上開傷害，所為確值非難；惟念其於犯後終
    能坦承犯行，犯後態度尚可，並參酌本案車禍事故中被告、
    告訴人各自之過失程度，及被告願以新臺幣3萬元與告訴人
    和解然因金額落差而未能成立，兼衡被告於本院審理時自陳
    高中畢業之智識程度，未婚，無子女，目前失業，靠失業補
    助維生（見本院卷第72頁）等一切情狀，量處如主文所示之
    刑，並諭知易科罰金之折算標準。
據上論斷，應依刑事訴訟法第299條第1項前段，判決如主文。
本案經檢察官楊冀華提起公訴，檢察官林在培、郭季青到庭執行
職務。
中　　華　　民　　國　　111 　年　　12　　月 　22 　　日
                  刑事第二庭　法  官  鍾  晴
以上正本證明與原本無異。
如不服本判決應於收受送達後20日內向本院提出上訴書狀，並應
敘述具體理由。其未敘述上訴理由者，應於上訴期間屆滿後20日
內向本院補提理由書（均須按他造當事人之人數附繕本）「切勿
逕送上級法院」。
                              書記官  李欣頻　　
中　　華　　民　　國　　111 　年　　12　　月　　22　　日
道路交通管理處罰條例第86條
汽車駕駛人，無駕駛執照駕車、酒醉駕車、吸食毒品或迷幻藥駕
車、行駛人行道或行經行人穿越道不依規定讓行人優先通行，因
而致人受傷或死亡，依法應負刑事責任者，加重其刑至二分之一
。
汽車駕駛人，在快車道依規定駕車行駛，因行人或慢車不依規定
，擅自進入快車道，而致人受傷或死亡，依法應負刑事責任者，
減輕其刑。

中華民國刑法第284條
因過失傷害人者，處1年以下有期徒刑、拘役或10萬元以下罰金
；致重傷者，處3年以下有期徒刑、拘役或30萬元以下罰金。